最高法院刑事判決　　　　　　九十六年度台上字第四五二一號
上　訴　人　甲○○
　　　　　　乙○○
共　　　同
選任辯護人　尤伯祥律師
上列上訴人等因違反電信法案件，不服台灣高等法院中華民國九
十五年十二月十九日第二審更審判決（九十五年度上更(一)字第一
九二號，起訴案號：台灣士林地方法院檢察署九十二年度偵字第
六四五六、七二六四號），提起上訴，本院判決如下：
    主  文
原判決撤銷，發回台灣高等法院。
    理  由
本件原判撤銷第一審關於違反電信法部分之科刑判決，改判仍論
上訴人甲○○、乙○○（下稱上訴人等二人）以共同連續意圖為
自己不法之利益，以有線方式盜接他人電信設備通信，累犯罪，
各處有期徒刑壹年肆月；並為相關從刑之宣告。固非無見。
惟查：（一）刑事訴訟法第一百五十九條之四對於具有高度特別
可信之文書，如公務員職務上製作之紀錄文書、證明文書，及從
事業務之人於業務上或通常業務過程所須製作之紀錄文書、證明
文書等，雖屬傳聞證據，例外容許作為證據使用。因此，採取上
開文書作為證據，除應注意該文書是否具有可信性外，並應具備
文書之形式，足以辨識其係何人製作，而合於文書之外觀，始符
規定。原判決採中華電信股份有限公司（下稱中華電信公司）出
具之中華電信交接箱遭盜撥地點時間一覽表（附於偵卷第二三四
至二三五頁）、桃園營運處遭盜撥000000000號語音資
訊電話之交接箱編號一覽表、北區分公司桃園營運處市○○路遭
盜撥數量統計表、中華電信公司台灣北區電信分公司桃園營運處
營業科通知單附市內電話被盜撥資料（附於偵卷第二三六、二四
三頁《原判決誤載為二四七頁》、第二四四至二四九頁）、板橋
營運處遭盜撥000000000、000000000號語音
資訊電話之交接箱編號一覽表、北區分公司板橋營運處市○○路
遭盜撥數量統計表（附於偵卷第二五０至二五一、二六六至二六
七頁）、台北東區營運處遭盜撥000000000、0000
00000號語音資訊電話之交接箱及分布位置一覽表、北區分
公司台北東區營運處市○○路遭盜撥數量統計表、市話用戶撥０
２０４未出帳通話資料查詢總表（附於偵卷第二六八、二七九、
二八八頁）、基隆營運處遭盜撥000000000、0000
00000號語音資訊電話之交接箱及分布位置一覽表（附於偵
卷第二九０、二九八頁）、文山區營運處遭盜撥0000000
00、000000000號語音資訊電話之交接箱及分布位置
一覽表、北區分公司文山營運處市○○路遭盜撥數量統計表（附
於偵卷第三０六、三一八頁）等文件，資為認定上訴人等二人犯
罪之證據之一（原判決第五頁理由二之〈二〉）；並據證人即中
華電信公司行銷處管理師凌松柏於原審證稱：當時我在總公司，
有請各營運處將被盜撥的資料彙整出來，因在民國九十一年六月
至十一月發現申訴盜撥的號碼集中在某個交接箱。又就業務面來
說，我們會認為既然客戶說不是他們自己打的，就可能是盜打，
工務單位說打開交接箱，用一個鱷魚夾就可以盜撥，如果這個號
碼之前或之後有人打，我們會認為係客戶自己打的，但如果不是
，我們會去查證，不會只依客戶說的認定，我們也維護業者的權
益等語，而認上開交接箱遭盜撥地點、時間一覽表等資料，乃中
華電信公司平日接獲客戶申訴後，先進行查證是否遭盜撥之一般
業務，後因發覺遭盜撥電話多集中某些交接箱，始應總公司要求
彙整而來，故此應為中華電信公司平日受理客戶遭盜撥申訴業務
查證結果紀錄之統計資料，且因該項申訴業務處理係採公平原則
（業者及客戶間），並無針對性，應無虛偽作假之可能，故上列
統計文書具有可信之特別情況，符合刑事訴訟法第一百五十九條
之四第三款之規定，應認有證據能力等旨（原判決第十頁第六至
二十二行）。然依原判決所載及卷內資料，上開文件除中華電信
公司台灣北區電信分公司桃園營運處營業科九十一年十一月二十
五日桃營通（九一）字第０五二號通知單所附市內電話被盜撥資
料，係由該管營業科以公文檢送相關單位（偵查卷第二四四頁）
；及北區分公司文山營運處市○○路遭盜撥數量統計表（偵查卷
第三一八頁），載明填報人之姓名可辨識外，其餘究係何人？何
時所製作？及其憑以製作上開文件內容之依據，均難以辨識判定
，上訴人於原審聲請傳喚證人黃成章就此部分為必要之說明，並
傳喚相關人員作證（原審更一卷一第八十頁），原審並未調查究
明製作上開文件之人員，並傳喚到庭說明其製作之根據，以憑判
斷，遽以凌松柏之上開證詞，即認其已屬於刑事訴訟法第一百五
十九條之四所謂之文書，並均具有證據能力，尚嫌率斷。（二）
原判決認定：上訴人甲○○因本件犯罪獲得中華電信公司於如原
判決附表一所示之盜撥時間內，所提供之通話服務利益及鼎基資
訊電腦股份有限公司先後撥付依約定拆帳之電話費合計新台幣（
下同）八十餘萬元等情（原判決第三頁第十三至十五行）。然依
卷內資料，甲○○於偵查中雖稱：前後共分得八十餘萬元（偵查
卷第二二八頁）；於第一審法院訊問時則謂：二年獲利八十幾萬
元（九十二年度聲羈字第一一九號卷第五頁）；於原審上訴審陳
以：八十幾萬是三年下來的金額等語（原審上訴卷二第五十七頁
）。另據凌松柏於警詢中證稱：000000000遭盜撥十七
萬八千五百元、000000000號遭盜撥一萬六千六百二十
元、000000000號遭盜撥六千二百元，另有遭盜撥未出
帳部分詳細金額無法統計云云（偵查卷第八十頁）。如若不虛，
則上訴人甲○○本件犯罪所得究係若干？即非無疑義，而待釐清
，原判決未查究明白，遽認其犯罪所得為八十餘萬元，有應於審
判期日調查之證據未予調查之違背法令。（三）原判決採上訴人
乙○○之警詢自白，資為認定犯罪事實之證據之一。然上訴人乙
○○於原審即主張其警詢所供係出於不正當方法取得，且筆錄之
記載與警詢過程不符，而聲請勘驗警詢錄音帶內容，以查明實情
云云（原審更一卷一第八十至八十二頁），原審未於審判期日，
就上訴人否認犯罪所為之辯解及聲請調查之事項，予以調查，亦
不於判決理由內加以論列，率行判決，自屬於法有違。上訴意旨
執以指摘，即非全無理由，應認原判決仍有撤銷發回之原因。基
於審判不可分原則，原判決不另為無罪諭知部分，併予發回。
據上論結，應依刑事訴訟法第三百九十七條、第四百零一條，判
決如主文。
中　　華　　民　　國　九十六　年　　八　　月　 十七　 日
                      最高法院刑事第五庭
                          審判長法官  林　增　福
                                法官  邵　燕　玲
                                法官  張　清　埤
                                法官  陳　世　雄
                                法官  蔡　國　在
      本件正本證明與原本無異
                                      書  記  官
中　　華　　民　　國　九十六　年　　八　　月　二十二　日
                                                      v
